臺灣士林地方法院民事判決
108年度訴字第1739號
原      告  神通資訊科技股份有限公司
法定代理人  蘇亮    
訴訟代理人  童清祥  
            吳文華律師
被      告  億光電子工業股份有限公司
法定代理人  葉寅夫  
訴訟代理人  張育祺律師
上列當事人間請求債務不履行損害賠償事件，本院於民國110年1
1月22日言詞辯論終結，判決如下：
    主  文
原告之訴及假執行之聲請均駁回。
訴訟費用由原告負擔。
    事  實  及  理  由
一、原告主張：
  ㈠被告前承包苗栗縣政府辦理之「苗栗縣水銀路燈落日計畫工
　　程標」案(下稱系爭標案)，就系爭標案中關於燈具換裝工程
    、用電變更申請、驗收及保固維護等工程相關事項，委由原
    告施作，並簽訂苗栗縣水銀路燈落日計畫工程標(第二區)工
    程合約(下稱系爭工程合約)。依系爭工程合約第2條約定，
    原告係就被告提供之LED燈具及電源器等材料(下稱系爭材料
    )進行安裝等作業，原告另就上開工作項目委由訴外人威晶
    照明科技股份有限公司(下稱威晶公司)辦理。詎料，因被告
    提供之燈具材料有與系爭標案契約規定不符之70W電源供應
    器142盞及101W電源供應器348盞等重大瑕疵，致原告無法驗
    收，又因該段期間仍不時有路燈需維護，原告人力需長期配
    置於該處，且為排除瑕疵，尚需奔命於苗栗縣政府會議間，
    更因驗收遲延導致保固期間延長、延後，原告因此額外支出
    相當費用。
　㈡原告額外支出費用如下：
　⒈驗收延宕所生管理費用：
　　考諸一般工程慣例，均有編列勞安或管理費用，約占工程契
    約價金之5%至10%，兼衡系爭工程合約價金為新臺幣(下同)8
    ,467萬8,477元，施工費用為5,080萬7,086元，以上開慣例
    之最低比例5%計算每月管理費用為36萬2,907元，佐以本件
    延宕驗收期間為4個月，則原告所得請求之延宕所生費用為1
    45萬1,628元(362907×4＝0000000)。
　⒉調派人員往返苗栗縣政府開會之交通費用：
　　於工程驗收遲延期間原告每週調派人員前往開會共計15次，
    合計支出交通費用1萬6,154元。
　⒊因被告提供不合規定之系爭材料，導致原告延後收取相關款
    項，且致原告之下包商威晶公司亦支出相關費用：
　⑴就原告延後收取驗收款部分，應屬於給付遲延，以該階段遲
    延給付款本金729萬430元，自106年2月17日起至同年6月12
    日，共計4個月之遲延利息損害12萬1,507元(0000000×4÷12×
    5%＝121507)。
　⑵威晶公司額外支出相關費用部分，經威晶公司將債權關係轉
    讓予訴外人笙崴生技股份有限公司(下稱笙崴公司)，由笙崴
    公司向原告請求損失269萬8,920元，此與被告提供不合規定
    產品之行為間具相當因果關係，原告自得向被告主張之。
　⒋上開金額另加計5%營業稅後合計451萬7,158元，除12萬1,507
    元之遲延利息外，其餘請求本金合計438萬9,576元(0000000
    －000,507×1.05＝0000000)，屬無期限之金錢債務，原告並請
    求被告加付法定遲延利息。　　　
　㈢原告為被告之下包商，被告提供不符規格之產品，使原告須
    額外支付上開費用，絕非原告於締約時所能預料，且此等費
    用支出，衡情原告必非無償提供，又如令原告負擔，亦與契
    約本旨不符且顯失公平，為此依民法第547條、第227條之 
    規定提起本訴等語，並聲明：⒈被告應給付原告451萬7,158
    元，及其中438萬9,576元自起訴狀繕本送達翌日起至清償日
    止，按週年利率百分之五計算之利息。⒉願供擔保請准宣告
    假執行。
　㈣又原告並無被告所稱未盡檢查義務之行為，被告依此為由主
    張受有損害而為抵銷云云，已非可取；材料費損失部分，被
    告雖提出達方電子股份有限公司報價單(下稱系爭報價單)影
    本為憑，然系爭報價單上並無該公司之簽章，至於下方所載
    sales之簽名人究竟為何，亦有可議，系爭報價單之形式上
    真正已非無疑，再者，系爭報價單所載內容並不明確，此部
    分費用支出與其所稱原告違反義務間有何關聯，被告亦未舉
    證以實其說，自不能憑其空言主張抵銷；最後關於被告遭招
    標機關裁處逾期違約金102萬8,396元部分，其乃依據苗栗縣
    政府106年11月13日府工養字第1060220912號函辦理，函中
    已敘明係因安裝非契約規定之電源供應器所致，而該電源供
    應器為被告所提供，相關罰則自非由原告負擔，其理自明。
二、被告則以：
  ㈠兩造間系爭工程合約性質為承攬契約，原告依民法第547條
　　委任報酬請求權提起本訴，誠屬有誤，又依系爭工程合約，
    被告之主給付義務為給付承攬報酬，就該義務被告並無不完
    全給付之情形，則原告依民法第227條第1項之規定向被告主
    張不完全給付責任自有未恰。
  ㈡查原告為專業電氣承裝業者，其承攬本件路燈安裝工程自應
　　依本件工程相關施工規範履行契約義務，於收到被告提供之
    材料時，應依施工規範檢查系爭材料是否符合契約規費，並
    應報請被告之業主即苗栗縣政府查驗，以確認所安裝之材料
    符合苗栗縣政府之規範要求。經查，本件被告提供之電源供
    應器有少部分與原告製作送交苗栗縣政府審查之文件上所載
    電源供應器，在外觀上有所不同，故為苗栗縣政府要求更換
    ，推究其原因乃肇於原告怠於履行上開檢查義務即逕行安裝
    ，造成被告材料損失及產生更換電源供應器之費用，原告未
    善盡契約義務造成被告損失反提起本訴，其主張應無理由。
　㈢依系爭工程合約第16條約定，本件工程縱有因招標機關即苗
    栗縣政府之因素遲誤驗收期間，於足資認定符合合約規定之
    日起算保固，亦即僅生原告對於被告之保固期間，較被告對
    於招標機關之保固期間提早起算、提早結束之效果而已，而
    原告對於被告原負有保固期間維修之義務，自不得再另行請
    求被告給付勞安或管理費用、會議交通費用即原告下包商所
    主張之損失。　　
  ㈣又原告以公務機關預算編列原則計算其驗收延宕所生管理費
    用，然該預算編列原則與承攬人實際支出之工程經費尚有不
    同，該預算編列原則為工程預算編列之指引，而兩造間之契
    約並非公共工程契約，自不得作為計算管理費之依據，且該
    預算編列原則明確記載應覆實編列且應予以量化，故關於原
    告管理費之計算自非原告主張泛以5%計算。再由苗栗縣政府
    106年6月7日召開之工作會議記載可知，原告直至該日仍尚
    未完成其合約內之工作而有遲誤工期之情形甚明，此亦為系
    爭標案至106年6月12日始行辦理初驗之原因之一，則原告遲
    誤工程期間，縱有管理費支出，亦應由原告自行負擔。
　㈤原告主張交通費用支出部分，原告並未證明實際支出之交通
    費用，且依系爭工程合約第4條之約定，原告本即負有定期
    參加苗栗縣政府召開會議之義務，而原告遲誤工期，歷次會
    議內容均係討論原告合約內應完成之事項，原告自不得另行
    請求交通費用。另參系爭工程合約第13條之約定，被告驗收
    款給付義務係在取得驗收合格證明書後發生，被告亦依約定
    付款，並無給付遲延，原告請求遲延利息並無理由。　
  ㈥被告因原告未善盡檢查義務而另行僱工更換電源供應器，支
　　出163萬5,375元；增加電源供應器材料費40萬2,300元，另
    加5%營業稅為42萬2,415元之支出；被告又因此遭招標機關
    計罰逾期違約金102萬8,396元，合計因原告違約損失308萬6
    ,186元，退步言，縱認原告所請有理由，被告就上開原告違
    約所致之損失，對原告之損害賠償請求權主張抵銷等語資為
    抗辯，並聲明：⒈原告之訴駁回。⒉如受不利判決，願供擔保
    請准宣告免為假執行。
三、本院之判斷：
　㈠原告主張被告前承攬系爭標案，就系爭標案中關於燈具換裝
    工程、用電變更申請、驗收及保固維護等工程相關事項，委
    由原告施作，並簽訂系爭工程合約，而於施做過中，被告提
    供與系爭標案契約規定不符之70W電源供應器142盞及101W電
    源供應器348盞等情，為被告所不爭執，原告此部分主張應
    堪信為真實。惟就原告主張被告應負不完全給付之損害賠償
    ，則為被告所否認，並以前詞置辯。
　㈡按稱承攬者，謂當事人約定，一方為他方完成一定之工作，
    他方俟工作完成，給付報酬之契約；又稱委任者，謂當事人
    約定，一方委託他方處理事務，他方允為處理之契約，民法
    第490條第1項及第528條分別定有明文。是兩者之區別乃在
    於當事人是否約定，提供勞務者，有完成一定工作之義務以
    及其報酬義務是否以完成一定工作為要件，有該約定者，為
    承攬；無約定者，為委任。委任著重服勞務，其標的在乎勞
    務之本身，而承攬則在乎一定工作之完成，其標的在乎服勞
    務之結果，而非勞務之本身，勞務僅為達到工作完成目的之
    手段而已。正因承攬重視一定工作之完成，而委任僅以事務
    之處理為必要，故於報酬之給付亦有所不同，亦即，承攬契
    約之承攬人，倘未完成承攬之工作，即無報酬請求權。此與
    委任契約之受任人，於受委託事務處理完畢，不論有無結果
    ，均得請求報酬之情形不同。依系爭工程合約所載，被告將
    燈具換裝工程、用電變更申請、驗收及保固維護等工程相關
    事項委由被告施做，就燈具換裝工程、用電變更申請部分，
    於完成後應經驗收階段，並於驗收完成後給付款項，此可參
    系爭工程合約第13條、第15條相關約定，此部分因著重一定
    工作之完成，應屬承攬之性質。其後於保固期間內仍由原告
    負責維護工作，係將維護業務委由原告辦理，此部分雖有委
    任之性質，但觀諸契約整體而言，於燈具換裝工程施做階段
    ，兩造間應屬承攬關係，是原告主張此階段屬委任關係，並
    無依據。
　㈢依系爭工程合約第2條約定：「‧‧‧乙方（即原告）應完成除
    燈具提供外之標案工程執行項目及材料需求供應‧‧‧」，是
    原告主張係由被告提供系爭工程所需燈具以供原告換裝，此
    節亦為被告所不爭執。依系爭工程合約第1條第1項第1款合
    約文件及效力記載：「合約包括下列文件：業主契約本文、
    附件、附錄及其變更或補充」，而依苗栗縣政府檢送之系爭
    標案工程採購合約，其中關於燈具之品名、型號、規格均有
    約定，是被告負有交付一定品名、型號、規格燈具予原告施
    做之義務，應可認定。系爭工程雖於106年2月17日完工報竣
    ，但因燈具之電源供應器不符契約之規格要求，苗栗縣政府
    於106年3月8日發文通知改善，於106年6月12日起始辦理驗
    收等情，有原告108年2月27日神資字（108）第0189號函、
    苗栗縣政府106年3月8日府工養字第1060044228號函在卷可
    參（本院卷一第70至72頁、卷二第66頁）。
　㈣原告請求因工程驗收延宕之勞安或管理費用，有無理由？
　⒈系爭工程雖於106年2月17日完工報竣，但因燈具之電源供應
    器不符契約之規格要求，應苗栗縣政府於106年3月8日發文
    通知改善，於106年6月12日起始辦理驗收等情，有原告108
    年2月27日神資字（108）第0189號函、苗栗縣政府106年3月
    8日府工養字第1060044228號函、106年11月23日工程結算驗
    收證明書在卷可參（本院卷一第70至72頁、第188頁、卷二
    第66頁）。
　⒉按因可歸責於債務人之事由，致為不完全給付者，債權人得
    依關於給付遲延或給付不能之規定行使其權利。因不完全給
    付而生前項以外之損害者，債權人並得請求賠償。契約成立
    後，情事變更，非當時所得預料，而依其原有效果顯失公平
    者，當事人得聲請法院增減其給付或變更其他原有之效果。
    民法第227條、第227條之2第1項分別定有明文。所謂不完全
    給付，係指債務人雖為給付，然給付之內容不符合債務本旨
    而言；至所謂情事變更，非當時所得預料，依其原有效果顯
    失公平者，係指情事遽變，非契約成立當時所得預料，依一
    般觀念，認為如依其原有效果顯然有失公平而言。惟原告依
    上開規定主張時，應以其受有損害為其前提要件。查原告將
    其系爭工程所負之燈具換裝工程、用電變更申請、驗收及保
    固維護等工程相關事項等義務，全數委由威晶公司施做，此
    可參原告與威晶公司簽訂之工程合約（本院卷一第46至66頁
    ），原告主張系爭工程驗收前之延宕期間（106年2月17日至
    106年6月12日），原告有無因派駐工程人員至現場而支出相
    關勞安、管理費用之資料，據原告陳稱已無任何資料（見本
    院卷一第521頁筆錄）。則原告將系爭工程轉包威晶公司，
    由威晶公司負責全部施做，原告自其中賺取轉包差額利益，
    既未實際支出勞安、管理費用，自無因系爭工程驗收延宕受
    有任何損失。故原告主張因工程驗收延宕受有勞安、管理費
    用之損失總計145萬1,628元，並無依據。
　㈤原告請求於工程延宕期間所生之人員開會費用，有無理由？
　　原告主張於系爭工程延後驗收期間中，原告派員至苗栗縣政
    府出席工作會議，因此支出費用1萬6,154元等語（見本院卷
    一第371頁原告整理表格）。被告雖就原告費用計算方式無
    意見（見本院卷二第63頁筆錄），但否認應負賠償責任。按
    於定作人受領工作前，因其所供給材料之瑕疵或其指示不適
    當，致工作毀損、滅失或不能完成者，承攬人如及時將材料
    之瑕疵或指示不適當之情事通知定作人時，得請求其已服勞
    務之報酬及墊款之償還，定作人有過失者，並得請求損害賠
    償，民法第509條定有明文。承攬人依上開規定請求定作人
    負損害賠償責任，須具備定作人因過失所供給之材料有瑕疵
    或指示不適當，致工作毀損、滅失或不能完成，且兩者間有
    因果關係，及承攬人於事先已及時將材料之瑕疵或指示不當
    情形通知定作人為要件。原告身為專業電器承裝業者，自應
    依契約相關規範履行裝設義務，而就苗栗縣政府與被告之系
    爭標案工程採購合約，對於燈具之型號、規格已明確規範，
    原告施做時自應檢查被告供給之材料是否符合系爭標案約定
    。詎原告於燈具安裝施做前未予檢查，致未即時將材料之瑕
    疵通知定作人，依上開規定，定作人自不負損害賠償責任。
    原告雖依不完全給付之法律關係請求損害賠償，而按不完全
    給付之債務不履行責任與承攬損害賠償請求權，其法律性質
    、構成要件及規範功能雖各不相同，但於兩者競合情形下，
    關於債務不履行中歸責事由之限制規定，於競合關係中亦應
    為一體之適用，而使並存之二項請求權相互影響，以符合當
    事人利益，並實踐法律規範目的。從而原告既因在燈具安裝
    施做前未予檢查，致未即時將材料之瑕疵通知被告，被告依
    民法第509條承攬規定不負損害賠償責任，原告自不得再依
    不完全給付之法律關係，以被告具有歸責之要件，請求被告
    負賠償責任。故原告請求被告給付於工程延宕期間所生之人
    員開會費用，並無理由。
　㈥原告請求延後收取驗收款之遲延利息損失，有無理由？
　　原告主張系爭工程驗收款729萬430元，業據提出電子計算機
    統一發票1紙為證（本院卷一第104頁）。依系爭工程合約第
    13條第3項約定：「驗收款10%，甲方取得業主驗收合格證明
    書後，以即期電匯方式付款，並依甲方作業流程辦理」。按
    給付無確定期限者，債務人於債權人得請求給付時，經其催
    告而未為給付，自受催告時起，負遲延責任民法第229條第2
    項前段定有明文。所謂無確定期限，指未定期限及雖定有期
    限而其屆至之時期不確定二種情形，前者稱不定期債務，後
    者稱不確定期限之債務。依系爭工程合約第13條第3項約定
    ，系爭工程驗收款應於被告取得業主驗收合格證明書後給付
    ，屬不確定期限之債務，而業主即苗栗縣政府係於106年11
    月23日核發工程結算驗收證明書（本院卷一第188頁），則
    於106年11月23日以前，被告不負給付驗收款之義務，自無
    給付遲延責任可言。原告請求被告給付於驗收前即106年2月
    17日起至同年6月12日此段期間依工程驗收款數額計算之法
    定遲延利息，並無依據。
　㈦原告請求被告給付因遭下包廠商索賠之金額，有無理由？
　　原告將系爭工程轉由威晶公司施做，已如前述。而威晶公司
    主張因系爭工程之施做對原告有損害賠償請求權，將該損害
    賠償請求權讓與笙威公司，另由笙威公司對原告提起損害賠
    償訴訟，由本院以108年建字第36號事件受理，上情有原告
    所提債權債務移轉契約影本（本院卷一第106頁），並經本
    院調取108年度建字第36號卷宗審核屬實。惟於該108年度建
    字第36號事件中，笙威公司撤回對原告之訴訟，是原告有無
    因此賠償笙威公司相關費用，原告亦未提出相關證據（見本
    卷二第64頁筆錄），故原告主張對笙威公司有269萬8,920元
    之賠償，並無依據，原告據此而向被告請求賠償，並無理由
    。
四、綜上所述，原告基於不完全給付法律關係，請求被告給付因
    工程延宕所生勞安管理費用、人員開會費用、驗收款遲延利
    息、下包索賠金額等，均無理由，應予駁回。又原告之訴既
    經駁回，其假執行之聲請失所附麗，應併予駁回。
五、本件事證已臻明確，兩造其餘之攻擊或防禦方法及未經援用
    之證據，經本院斟酌後，認為均不足以影響本判決之結果，
    自無一一詳予論駁之必要，併此敘明。
六、據上論結，原告之訴為無理由，依民事訴訟法第78條，判決
    如主文。
中　　華　　民　　國　　110 　年　　12　　月　　20　　日
                          民事第二庭
                              法  官  辜  漢  忠 
以上正本係照原本作成。
如對本判決上訴，應於判決送達後20日內向本院提出上訴狀，若
委任律師提起上訴者，應一併繳納上訴審裁判費，否則本院得不
命補正逕行駁回上訴。
中　　華　　民　　國　　110 　年　　12　　月　　20　　日
                              書記官  潘  盈  筠